【裁判字號】    98,消債更,149
【裁判日期】    980504
【裁判案由】    更生事件
【裁判全文】
臺灣板橋地方法院民事裁定           98年度消債更字第149號
聲 請 人  甲○○
上列當事人因消費者債務清理事件聲請更生，本院裁定如下：
    主  文
債務人甲○○自中華民國九十八年五月四日下午四時起開始更生
程序。
本件得命司法事務官進行更生程序。
    理  由
一、按債務人與金融機構協商成立者，不可聲請更生或清算。但
    因不可歸責於己之事由，致履行顯有重大困難者，不在此限
    ；本條例施行前，債務人依金融主管機關協調成立之中華民
    國銀行公會會員，辦理消費金融案件無擔保債務協商機制與
    金融機構成立之協商，準用前項之規定，消費者債務清理條
    例第 151條第5項、第6項分別定有明文；再法院開始更生程
    序之裁定，應載明其年、月、日、時，並即時發生效力；法
    院裁定開始更生或清算程序後，得命司法事務官進行更生或
    清算程序，復為同條例第45條第1項、第16條第1項前段所明
    定。
二、本件聲請意旨略以：聲請人目前債務總金額為 2,624,421元
    ，有不能清償債務之情事，消費者債務清理條例施行前，曾
    於民國95年間依照中華民國銀行公會會員辦理消費金融案件
    無擔保債務協商機制，與最大債權金融機構台新商業銀行股
    份有限公司（下稱台新銀行）達成協商，雙方約定聲請人自
    95年6月起，分 120期，利率2.88%，每月10日以29,336元依
    各債權銀行債權金額比例清償各項債務，至全部清償為止，
    然聲請人平均月薪3萬餘元，惟協商每月還款金額高達29,33
    6 元，實無法維持基本生活，復因須繳交助學貸款致負債增
    加，聲請人毀諾實具有不可歸責於己致履行顯有重大困難之
    事由，而其無擔保或無優先權之債務總額未逾 1,200萬元，
    復未經法院裁定開始清算程序或宣告破產，依法自得聲請更
    生程序，懇請裁定開始更生等語。
三、本院查：
  (一)聲請人於消費者債務清理條例施行前，曾依照中華民國銀行
    公會會員辦理消費金融案件無擔保債務協商機制，與最大債
    權金融機構台新商業銀行股份有限公司達成協商，雙方約定
    自95年6月起分120期，利率2.88 %，由聲請人每月10日以29
    , 336 元依各債權銀行債權金額比例清償各項債務，直至全
    部清償為止，聲請人清償12期後於97年2 月間毀諾，業據聲
    請人提出協議書及無擔保債務還款計劃影本各一份為證，且
    觀諸其提出之財團法人金融聯合徵信中心債權人清冊中「是
    否曾參與銀行公會債務協商」欄註記「Y 」一節亦明。準此
    ，本件聲請人依上開協商機制與最大債權金融機構協商成立
    後，再向本院聲請更生，尚須符合「不可歸責於己之事由致
    履行顯有重大困難」之法定要件，方為適法。
  (二)聲請人主張於 95年6月協商成立時任職於耀華電子股份有限
    公司，月薪3萬餘元，扣除協商費用後實無所剩，後於97年9
    月15日起需繳交助學貸款1,974元等情，業據其提出與所述
    相符之戶籍謄本、財團法人金融聯合徵信中心債權人清冊、
    財產及收入狀況說明書、債權人清冊、借據、95年度及96年
    度綜合所得稅各類所得資料清單、財產歸屬資料清單、薪資
    轉帳之彰化銀行存摺簿、勞工保險被保險人、其繳納助學貸
    款之台灣銀行綜合存款存摺等件為證，自堪信為真實。又業
    據聲請人提出彰化銀行之收入證明，換算後其自 96年9月自
    98年1月平均月薪為 37,330元，扣除協商應繳29,336元後，
    所餘款項無法維持基本生活。又觀之聲請人持續還款23 期
    ，足徵其並非無誠信之債務人。是以以聲請人就現在之月薪
    而言，亦顯然就每月29,336元之協商款有履行上之重大困難
    ，從而應認聲請人主張具備不可歸責於己致履行顯有重大困
    難為有理由。
四、末查本件聲請人又無消費者債務清理本例第6 條第3 項、第
    8 條或第46條各款所定駁回更生聲請之事由存在，則聲請人
    聲請更生應屬有據，爰准予裁定開始更生，並定得命司法事
    務官進行本件更生程序，爰裁定如主文。至於聲請人所為之
    保全處分聲請，因本院准予裁定開始更生，而已無聲請或另
    行裁定之必要。至於聲請人於更生程序開始後，應另提出足
    以為債權人會議可決或經法院認為公允之更生方案以供採擇
    ，俾免更生程序進行至依消費者債務清理條例第61條規定應
    行清算之程序，附此敘明。
中    華    民    國    98    年    5     月    4     日
                  民事第二庭    法  官  李行一
上為正本係照原本作成
本件不得抗告
本裁定已於98年5月4日下午4時公告。
中    華    民    國    98    年    5     月    4     日
                                書記官  蔡於衡


司法院資訊處製作；財團法人民間司法改革基金會備份。
